臺灣臺南地方法院刑事判決
111年度訴字第304號
公  訴  人  臺灣臺南地方檢察署檢察官
被      告  黃文達


選任辯護人  李明峯律師（法扶律師）
上列被告因違反槍砲彈藥刀械管制條例案件，經檢察官提起公訴
（111年度營偵字第162號），本院判決如下：
    主  文
黃文達犯非法持有非制式手槍罪，處有期徒刑貳年拾月，併科罰
金新臺幣參萬元，罰金如易服勞役，以新臺幣壹仟元折算壹日。
扣案如附表「應沒收物」欄所示之物均沒收。
    犯罪事實
一、黃文達知悉可發射子彈具殺傷力之非制式手槍、具殺傷力之
    子彈，均為槍砲彈藥刀械管制條例所規定之管制物品，非經
    主管機關許可，不得持有，竟基於非法持有具有殺傷力之非
    制式手槍、子彈之犯意，於民國110年7月間某日，在嘉義縣
    水上鄉北廻歸線公園前，以新臺幣15,000元向一不詳姓名男
    子購得附表編號1之非制式手槍1支、附表編號3之子彈9顆，
    隨即未經許可持有上開具有殺傷力之手槍、子彈，嗣經警於
    111年1月1日上午，在其臺南市○○區○○里○○0○00號住處2樓臥
    房衣櫃夾層內搜索查獲，扣得上開非制式手槍、子彈，因而
    查悉上情。
二、案經臺南市政府警察局新營分局報告臺灣臺南地方檢察署檢
    察官偵查起訴。
    理  由
一、本案下列所引之供述證據，檢察官、被告黃文達及其辯護人
    於本院依法調查上開證據之過程中，均已明瞭其內容而足以
    判斷有無刑事訴訟法第159條第1項不得為證據之情事，而於
    本院準備程序及本案言詞辯論程序就相關事證之證據能力均
    未聲明異議，本院審酌該等證據作成時之情況，並無違法取
    證或其他瑕疵，認為適於作為本案認定事實之依據，該等供
    述證據自得為本案之證據使用。其餘引用之非供述證據，均
    與本案犯罪待證事實具有證據關聯性，且無證據證明有何違
    法取證之情事，並經本院於審理期日依法踐行調查證據程序
    ，亦得為本案之證據使用。
二、認定犯罪事實所憑之證據及理由：
　  上開犯罪事實，業據被告於警詢、偵查及本院審理時均坦承
    不諱，並有本院110年聲搜字第1397號搜索票（警卷第23頁
    ）、臺南市政府警察局新營分局搜索扣押筆錄、扣押物品目
    錄表、扣押物品收據（警卷第25至31頁）、勘察採證同意書
    （警卷第33頁）、臺南市政府警察局槍枝性能檢測報告表各
    1份暨槍枝性能檢測照片各14張【槍枝編號：111001、11100
    2】（警卷第35至44、45至55頁）、執行搜索扣押現場及贓
    證物相片16張（警卷第59至66頁）在卷可佐，並有扣案如附
    表編號1、3所示之物可資佐證。又扣案附表所示槍枝、子彈
    經送內政部警政署刑事警察局以檢視法、性能檢驗法、試射
    法鑑定結果，認為附表編號1槍枝、附表編號3子彈均具有殺
    傷力（鑑定結果詳如附表編號1、3所示），有內政部警政署
    刑事警察局111年2月22日刑鑑字第1110006944號鑑定書1份
    附卷可參（偵卷第23至30頁），上開鑑定結果係鑑定機關本
    其專業知識及經驗實際檢驗或操作後所得之結論，應可憑信
    。綜上所述，本案事證明確，被告非法持有非制式手槍、子
    彈犯行，堪以認定，應予依法論科。
三、論罪科刑：
　㈠核被告所為，係犯槍砲彈藥刀械管制條例第7條第4項之非法
    持有非制式手槍罪、同條例第12條第4項之非法持有子彈罪
    。被告自110年7月間某日起至111年1月1日為警查獲時止，
    持有上開非制式手槍、子彈，屬行為之繼續，應至持有行為
    終了時，僅各成立一罪。又按非法寄藏、持有槍砲彈藥刀械
    等違禁物，所侵害者為社會法益，如寄藏、持有之客體種類
    相同（同為手槍，或同為子彈，或同為槍枝之主要組成零件
    ），縱令寄藏、持有之客體有數個（如數支手槍、數顆子彈
    、數個槍枝之主要組成零件），仍為單純一罪，不發生想像
    競合犯之問題；若寄藏、持有二不相同種類之客體（如同時
    地寄藏、持有手槍及子彈，或同時地寄藏、持有槍砲彈藥刀
    械管制條例所定不同條項之槍枝，如手槍及改造槍枝），則
    為一行為觸犯數罪名之想像競合犯（最高法院105年度台上
    字第1040號、97年度台上字第3556號、96年度台上字第6417
    號判決意旨參照）。因此，被告持有之子彈固有9顆，然持
    有之客體種類同為子彈，應僅論以一罪。被告以一持有行為
    ，同時觸犯前開二罪，為想像競合犯，應依刑法第55條前段
    之規定，從一重論以槍砲彈藥刀械管制條例第7條第4項之非
    法持有非制式手槍罪處斷。
　㈡按刑法第59條規定，犯罪之情狀顯可憫恕，認科以最低度刑
    仍嫌過重者，得酌量減輕其刑。又刑事審判旨在實現刑罰權
    之分配的正義，故法院對有罪被告之科刑，應符合罪刑相當
    之原則，使輕重得宜，罰當其罪，以契合社會之法律感情，
    此所以刑法第57條明定科刑時應審酌一切情狀，尤應注意該
    條所列10款事項以為科刑輕重之標準，並於同法第59條賦予
    法院以裁量權，如認犯罪之情狀可憫恕者，得酌量減輕其刑
    ，俾使法院就個案之量刑，能斟酌至當。再按，刑法第59條
    規定犯罪之情狀可憫恕者，得酌量減輕其刑，其所謂「犯罪
    之情狀」，與同法第57條規定科刑時應審酌之一切情狀，並
    非有截然不同之領域，於裁判上酌減其刑時，應就犯罪一切
    情狀（包括第57條所列舉之10款事項），予以全盤考量，審
    酌其犯罪有無可憫恕之事由，即有無特殊之原因與環境，在
    客觀上足以引起一般同情，以及宣告法定最低度刑，是否猶
    嫌過重等等，資為判斷（最高法院95年度台上字第6157號判
    決意旨參照）。查被告持有非制式手槍之數量僅1支，子彈
    僅9顆，且無持槍外出從事危害社會秩序之行為，危害治安
    之犯罪情節尚屬非重。且被告犯後始終坦承犯行，無任何犯
    罪前案紀錄，有臺灣高等法院被告前案紀錄表1份在卷可參
    。是綜觀被告犯罪情狀，其犯罪情節尚屬輕微，而其所犯本
    罪之法定最低刑度為5年以上有期徒刑，與其犯罪情節相較
    ，自有情輕法重之憾，並依被告客觀之犯行與主觀之惡性兩
    者加以考量，認客觀上足以引起社會上一般人之同情，顯有
    堪以憫恕之處，因而認縱處以法定最低刑度猶嫌過重，爰依
    刑法第59條規定酌減其刑。
　㈢爰審酌被告不思謹慎行事，知悉具有殺傷力之非制式手槍、
    子彈，均係具有高度危險性之管制物品，竟仍非法持有之，
    已對社會秩序及安寧造成相當程度之潛在危險，所為應予非
    難；惟念其犯後始終坦承犯行，態度尚可；參以被告持有槍
    枝、子彈之種類、數量及期間長度；兼衡被告之品行、犯罪
    之動機、目的、手段、所生之危害，暨其於本院自陳教育程
    度為高中肄業，已婚，有2個小孩，分別為7歲、9歲，從事
    冷氣業，需扶養母親、小孩（本院卷第88頁）等一切情狀，
    量處如主文所示之刑，並就併科罰金部分，諭知易服勞役之
    折算標準，以資警惕。
四、沒收：
　㈠扣案附表「應沒收物」欄所示之非制式手槍1支（含彈匣1個
    ，槍枝管制編號0000000000號）、子彈5顆，均屬違禁物，
    不問屬於犯罪行為人與否，應依刑法第38條第1項規定宣告
    沒收。
　㈡扣案附表編號2之非制式手槍1支，未經鑑定具有殺傷力，難
    認屬違禁物；扣案經送驗試射之子彈4顆，已不具子彈結構
    及功能，均不具殺傷力，依審理時現狀非屬違禁物；扣案iP
    hone手機1支非屬違禁物，亦無證據顯示與本案相關，爰均
    不予宣告沒收。
據上論斷，應依刑事訴訟法第299條第1項前段，判決如主文。
本案經檢察官李宗榮提起公訴，檢察官紀芊宇到庭執行職務。
中　　華　　民　　國　　111 　年　　6 　　月　　29　　日
                  刑事第十一庭  審判長法　官　陳淑勤
                                      法  官  周宛瑩
                                      法  官  張郁昇
以上正本證明與原本無異。
如不服本判決應於收受本判決後20日內向本院提出上訴書狀，並
應敘述具體理由。其未敘述上訴理由者，應於上訴期間屆滿後20
日內向本院補提理由書狀（均須按他造當事人之人數附繕本）「
切勿逕送上級法院」。 
   　　　　　　　　　　　　　　　　　 書記官  陳冠盈
中　　華　　民　　國　　111 　年　　6 　　月　　29　　日
附錄本案論罪科刑法條：
槍砲彈藥刀械管制條例第7條
未經許可，製造、販賣或運輸制式或非制式火砲、肩射武器、機
關槍、衝鋒槍、卡柄槍、自動步槍、普通步槍、馬槍、手槍或各
類砲彈、炸彈、爆裂物者，處無期徒刑或7年以上有期徒刑，併
科新臺幣3千萬元以下罰金。
未經許可，轉讓、出租或出借前項所列槍砲、彈藥者，處無期徒
刑或5年以上有期徒刑，併科新臺幣1千萬元以下罰金。
意圖供自己或他人犯罪之用，而犯前二項之罪者，處死刑或無期
徒刑；處徒刑者，併科新臺幣5千萬元以下罰金。
未經許可，持有、寄藏或意圖販賣而陳列第1項所列槍砲、彈藥
者，處5年以上有期徒刑，併科新臺幣1千萬元以下罰金。
意圖供自己或他人犯罪之用，以強盜、搶奪、竊盜或其他非法方
法，持有依法執行公務之人所持有之第1項所列槍砲、彈藥者，
得加重其刑至二分之一。
第1項至第3項之未遂犯罰之。
槍砲彈藥刀械管制條例第12條
未經許可，製造、販賣或運輸子彈者，處1年以上7年以下有期徒
刑，併科新台幣500萬元以下罰金。
未經許可，轉讓、出租或出借子彈者，處6月以上5年以下有期徒
刑，併科新台幣300萬元以下罰金。
意圖供自己或他人犯罪之用，而犯前二項之罪者，處3年以上10
年以下有期徒刑，併科新台幣700萬元以下罰金。
未經許可，持有、寄藏或意圖販賣而陳列子彈者，處5年以下有
期徒刑，併科新台幣300萬元以下罰金。
第1項至第3項之未遂犯罰之。
【附表：】
編號 扣案物、數量 鑑定結果 應沒收物 1 非制式手槍1支（含彈匣1個，槍枝管制編號0000000000號）【註：即扣押物品目錄記載之「改造手槍MODEL GUN JP-915 9x19mm」】 送鑑手槍1支（槍枝管制編號0000000000號），認係非制式手槍，由仿手槍外型製造之槍枝，組裝已貫通之金屬槍管而成，擊發功能正常，可供擊發適用子彈使用，認具殺傷力。    1.非制式手槍1支（含彈匣1個，槍枝管制編號0000000000號）。 2.子彈5顆。  2 非制式手槍1支（含彈匣1個，槍枝管制編號0000000000號）【註：即扣押物品目錄記載之「改造手槍GOVERNMENT MODEL A5」】 送鑑手槍1支（槍枝管制編號0000000000號），認係非制式手槍，由仿COLT廠MKIV SERIES’70型手槍外型製造之槍枝，滑套及槍管為非金屬材質且槍管暢通，擊發功能正常，不排除可供擊發適用子彈使用，惟考量試射安全，依現狀，無法鑑驗。  3 子彈9顆 ㈠1顆，認係非制式子彈，由金屬彈殼組合直徑約8.9mm金屬彈頭而成，經試射，可擊發，認具殺傷力。 ㈡6顆，認均係非制式子彈，由金屬彈殼組合直徑約8.9mm金屬彈頭而成，採樣2顆試射，均可擊發，認具殺傷力。  ㈢2顆，認均係非制式子彈，由金屬彈殼組合直徑約8.8mm金屬彈頭而成，採樣1顆試射，可擊發，認具殺傷力。